【裁判字號】    98,訴,2264
【裁判日期】    990325
【裁判案由】    兒童及少年福利法
【裁判全文】
臺北高等行政法院判決
                                      98年度訴字第2264號
                                     99年3月11日辯論終結
原      告  甲○○
被      告  桃園縣政府
代  表  人  乙○○（縣長）
訴訟代理人  丙○○
上列當事人間兒童及少年福利法事件，原告不服內政部中華民國
98年9 月1 日台內訴字第0980148967號訴願決定，提起行政訴訟
，本院判決如下：
    主  文
原告之訴駁回。
訴訟費用由原告負擔。
    事實及理由
一、程序事項：
    原告起訴時，被告之代表人為黃敏恭，嗣變更為乙○○，並
    由乙○○承受訴訟，有其提出之聲明承受訴訟狀附卷可稽，
    核無不合，應予准許。
二、事實概要：
    原告於桃園縣大園鄉○○街27號建築物1 、2 樓經營「群儒
    文理補習班」，被告於97年4 月16日赴上開地點進行聯合稽
    查，發現上開建築物1 、2 樓未經申請設立許可擅自違法收
    托國小學童17名，經營課後托育中心業務，當場製作加強維
    護兒童福利機構公共安全暨衛生現場紀錄表，並經現場工作
    人員親自簽收在案，被告認原告未經申請設立許可，辦理課
    後托育業務，違法收托幼童之事實明確，已違反兒童及少年
    福利法第52條第1 項，依同法第66條第1 項規定，以97年7
    月1 日府社兒字第0970209244號裁處書處原告新台幣（下同
    ）6 萬元罰鍰、公告姓名及立即停止經營課後托育等業務，
    並儘速向被告申請立案許可。原告不服，提起訴願，亦遭駁
    回，遂向本院提起本件行政訴訟。
三、兩造聲明：
    (一)原告聲明：
      1.訴願決定及原處分均撤銷。
      2.訴訟費用由被告負擔。
    (二)被告聲明：
      1.駁回原告之訴。
      2.訴訟費用由原告負擔。
四、原告主張：
    (一)本班為立案補習班，非課後托育中心，證書及核准科目所
      載為國小美語3 班，每班16人，根據補習及進修教育法第
      9 條第4 項，申請核准招收國小學童，是合法招生的補習
      機構，並非兒童及少年福利機構，因此本件不應適用兒童
      及少年福利法第50條及第52條之規定，更無須申請兒童及
      少年福利機構之設立許可，亦無同法第66條之適用。
    (二)本班成立於91年10月，94年11月與格蘭英語合作，97年4
      月16日下午2 時10分時，學生正等著上2 時30分的英語課
      ，與當初被告核准的課程時間不同，未向被告呈報及申請
      變更乃本班之疏失，被告卻將學生早到後之自習認定為托
      育工作，極不合理。
    (三)縱本件確實有原處分所述之違章情事，根據桃園縣政府短
      期班補習班設立及管理規則修正條文發佈第50條第3 項招
      牌不符規定者，第4 項未經核准擅自增設類科、擴充班舍
      、班級…，第10項未依照規定招生、收費、退費、或招生
      行為不當者，縣府得視其情節輕重，依補習及進修教育法
      第25條規定，分別為糾正、限期整頓改善或停止招生之處
      分，且有前案可循，原告請求援例辦理，具有相當正當性
      云云。
    (四)提出群儒文理補習班立案證書及基本資料、格蘭英語合約
      書、江珮綺書面證詞、被告98年9 月補習班公共安全聯合
      稽查結果暨改善情形目錄表等件影本為證。
五、被告主張：
    (一)辦理兒童及少年福利機構，依兒童及少年福利法第52條為
      許可制，即須先向主管機關申請並取得立案許可後，始得
      從事相關業務。查稽查現場照片（原處分卷第5 頁），顯
      有學童從事自習事項，亦為原告所不否認；再查原告市招
      （原處分卷第5 頁），其招生班別即有安親課輔班；末就
      稽查紀錄表（原處分卷第4 頁），載有稽查人員勾選之「
      現場從事未立案之課後托育中心」，亦有其工作人員龔志
      儒簽章，難謂不實。
    (二)縱為立案補習班（原處分卷第6 頁），亦有遵守其他法令
      之義務，尚不得以取得依他法（即補習及進修教育法）核
      准之立案許可，擅予擴充解釋並排除其他法律（含兒童及
      少年福利法）之適用。再按行政罰法第24條，原告同時違
      反兒童及少年福利法與補習及進修教育法，被告依據有行
      政罰鍰規定之兒童及少年福利法進行處分，亦屬必要且合
      乎法律規範。
    (三)所謂托育業務，依內政部「兒童及少年福利機構設置標準
      」第6 條，收托有國民小學課後之學齡兒童，即屬課後托
      育中心，應受兒童及少年福利法之規範。縱文理語言教學
      部分因另訂有補習及進修教育法，亦僅得於該法規範內施
      行，於該法規範外之違法行為，自不得主張亦得排除於兒
      童及少年福利法之規範範圍外。故原告稱新增課程未報備
      、自習非屬托育、應依補習及進修教育法辦理等，均不足
      採等語。
    (四)提出本件裁處書、送達證書、97年4 月16日聯合稽查紀錄
      表、現場照片、被告91年10月17日府教社字第0910219848
      號函（核准設立補習班）及附件（課表）、被告98年7 月
      3 日府社兒字第0980235638號訴願答辯函暨答辯書、被告
      98年8 月3 日府社兒字第0980286085號補充訴願答辯函暨
      答辯書、本件訴願決定書等件影本為證。
六、按「兒童及少年福利機構分類如下：一、托育機構。二、…
    五、其他兒童及少年福利機構。」；「前項兒童及少年福利
    機構之規模、面積、設施、人員配置及業務範圍等事項之標
    準，由中央主管機關定之。」；「私人或團體辦理兒童及少
    年福利機構，應向當地主管機關申請設立許可；…」；「違
    反第52條第1 項規定者，由設立許可主管機關處新臺幣6 萬
    元以上30萬元以下罰鍰並公告其姓名，並命其限期申辦設立
    許可，屆期仍不辦理者，得按次處罰。」；兒童及少年福利
    法第50條第1 項、第2 項、第52條第1 項、第66條第1 項各
    定有明文。次按「本法所稱兒童及少年福利機構，其定義如
    下：一、托育機構指辦理兒童托育服務及課後照顧服務之機
    構。二、…。」；「托育機構、早期療育機構及安置教養機
    構應具有收托或安置五人以上之規模。」；「托育機構應提
    供受托兒童獲得充分發展之學習活動及遊戲，以協助其完成
    各階段之發展，並依其個別需求提供下列服務：一、兒童生
    活照顧。二、兒童發展學習。…」；「三、課後托育中心：
    收托國民小學課後之學齡兒童。」，兒童及少年福利機構設
    置標準第2 條第1 項及第2 項、第5 條、第6 條第1 項第3
    款各設有規定。
七、前揭事實概要所載各情，為兩造所不爭，且有上開各該文件
    、原處分及訴願決定書等件影本附原處分卷及訴願機關卷可
    稽。茲依前述兩造主張之意旨，就下列各點敘明判決之理由
    。
八、被告查認原告涉有未經申請設立許可，擅自經營課後托育中
    心業務之違章情事，核無不合：
    (一)本件原告於桃園縣大園鄉○○街27號建築物1 、2 樓經營
      「群儒文理補習班」，經被告於97年4 月16日赴上開地點
      進行聯合稽查，發現上開建築物1 、2 樓未經申請設立許
      可，擅自違法收托國小學童17名，經營課後托育中心業務
      等情，有稽查現場照片（原處分卷第5 頁），當場製作加
      強維護兒童福利機構公共安全暨衛生現場紀錄表，載有稽
      查人員勾選之「現場從事未立案之課後托育中心」，並經
      現場工作人員龔志儒簽章（原處分卷第4 頁）可稽，事證
      明確，被告因認原告涉有未經申請設立許可，擅自經營課
      後托育中心業務之違章情事，核無不合。原告雖主張稽查
      現場之學生係早到後之自習，並非課後托育云云。惟查，
      被告於97年4 月16日下午14時13分許至上址場所聯合稽查
      ，為原告所不爭，現場發現有學生於教室內自習及寫作家
      庭作業，原告雖稱係學生等候上課，惟按其當日（星期三
      ）課表上課時間為下午18時（原處分卷第7 頁），則學生
      於4 小時前即前來等候上課，顯非合理。原告所稱，無非
      事後圖卸之詞，不足為採。
    (二)原告主張其為立案補習班，是合法招生的補習機構，並非
      兒童及少年福利機構，不應適用兒童及少年福利法第50條
      及第52條之規定，更無須申請兒童及少年福利機構之設立
      許可云云。經查，原告雖為經立案之補習班（原處分卷第
      6 頁），仍有遵守其他法令之義務，不得以取得依他法（
      即補習及進修教育法）核准之立案許可，即擅自解釋得排
      除其他法律（含兒童及少年福利法）之適用。而所謂托育
      業務，依「兒童及少年福利機構設置標準」第6 條第1 項
      第3 款規定，收托國民小學課後之學齡兒童，即屬課後托
      育中心，應受兒童及少年福利法之規範。是以縱使文理語
      言教學部分另訂有補習及進修教育法，經立案之補習班於
      該法規範事項之外，另有違反兒童及少年福利法之違章行
      為，自不得排除兒童及少年福利法之適用。原告上開主張
      ，核不足採。
    (三)原告另主張本件縱有原處分所述之違章情事，根據桃園縣
      政府短期班補習班設立及管理規則修正條文發佈第50條第
      3 項招牌不符規定者，第4 項未經核准擅自增設類科、擴
      充班舍、班級…，第10項未依照規定招生、收費、退費、
      或招生行為不當者，縣府得視其情節輕重，依補習及進修
      教育法第25條規定，分別為糾正、限期整頓改善或停止招
      生之處分，請求援例辦理云云。經查，依補習及進修教育
      法第25條規定，係對短期補習班辦理不善、違反本法或有
      關法令或違反設立許可條件者，予以裁處處分；而本件係
      被告查認原告涉有未經申請設立許可，擅自經營課後托育
      中心業務之違章行為，而非以原告涉有違反經營短期補習
      班之相關規定，故被告適用兒童及少年福利法之規定予以
      裁罰，並無不合。原告上開主張，亦非可採。
九、被告對原告所為罰鍰、公告姓名及立即停止經營課後托育等
    業務，並儘速向被告申請立案許可之處分，並無違誤：
    綜上所述，原告於桃園縣大園鄉○○街27號建築物1 、2 樓
    經營「群儒文理補習班」，經被告查認涉有未經申請設立許
    可，擅自經營課後托育中心業務之違章情事，違反兒童及少
    年福利法第52條第1 項，被告乃依同法第66條第1 項規定，
    以97年7 月1 日府社兒字第0970209244號裁處書處原告6 萬
    元罰鍰、公告姓名及立即停止經營課後托育等業務，並儘速
    向被告申請立案許可（原處分卷第1 頁），並無違誤。
十、本件事證，已臻明確，兩造其餘攻擊防禦方法，經審酌對於
    本件判決結果並不生影響，爰不予逐一論列，附此敘明。
十一、從而，本件被告查認原告涉有未經申請設立許可，擅自經營
    課後托育中心業務之違章行為，所為罰鍰、公告姓名及立即
    停止經營課後托育等業務，並儘速向被告申請立案許可之處
    分，於法並無違誤。訴願決定遞予維持，亦無不合。原告徒
    執前詞，訴請撤銷，為無理由，應予駁回。
據上論結，本件原告之訴為無理由，依行政訴訟法第98條第1 項
前段，判決如主文。
中    華    民    國    99    年     3    月   25     日
                  臺北高等行政法院第三庭
                            審判長法  官  林樹埔
                                  法  官  林玫君
                                  法  官  蕭忠仁
上為正本係照原本作成。
如不服本判決，應於送達後20日內，向本院提出上訴狀並表明上
訴理由，如於本判決宣示後送達前提起上訴者，應於判決送達後
20日內補提上訴理由書（須按他造人數附繕本）。
中    華    民    國    99    年     3    月   25     日
                                  書記官  方偉皓


司法院資訊處製作；財團法人民間司法改革基金會備份。
